【裁判字號】    99,上易,77
【裁判日期】    990602
【裁判案由】    竊盜
【裁判全文】
臺灣高等法院刑事判決                  99年度上易字第77號
上  訴  人  臺灣板橋地方法院檢察署檢察官
被      告  乙○○
上列上訴人因被告竊盜案件，不服臺灣板橋地方法院中華民國98
 年11月6日98年度易字第2022號第一審判決（起訴案號：臺灣板
橋地方法院檢察署98年度偵字第8097號），提起上訴，本院判決
如下：
    主    文
上訴駁回。
    理    由
壹、程序方面：
一、按被告以外之人於審判外之言詞或書面陳述，除法律有規定
    者外，不得作為證據，刑事訴訟法第159條第1項固有明文。
    被告以外之人於審判外之陳述，經當事人於審判程序同意作
    為證據，法院審酌該言詞陳述或書面陳述作成時之情況，認
    為適當者，亦得為證據；當事人、代理人或辯護人於法院調
    查證據時，知有上開刑事訴訟法第159條第1項不得為證據之
    情形，而未於言詞辯論終結前聲明異議者，視為有前項之同
    意，刑事訴訟法第159條之5定有明文。查證人甲○○於警詢
    之陳述，雖屬被告以外之人於審判外之陳述。惟本院審酌被
    告、辯護人及檢察官均同意該等證述作為證據，且該等陳述
    作成時之情況，核無違法取證及證明力明顯過低之瑕疵，為
    證明犯罪事實所必要，以之作為證據亦為正當，依刑事訴訟
    法第159條之5第1項規定，自得作為證據。
二、本院以下援引之其餘證據資料，其中關於刑事訴訟法第164
    條第2項規定，證物如為文書部分，係屬證物範圍。該等可
    為證據之文書，已經依法踐行調查證據之程序，即提示或告
    以要旨，自具有證據能力。而有關被告以外之人於審判外之
    書面陳述，被告與檢察官均不爭執其證據能力，本院審酌該
    等書面作成時之狀況，認並無不宜作為證據之情事，依刑事
    訴訟法第159條之5第2項規定，自得作為證據。
貳、實體方面：
一、公訴意旨略以：被告乙○○意圖為自己不法之所有，竟於民
    國97年9月19日上午7時55分許，在宜蘭縣羅東鎮○○○路某
    處，以不詳方式，竊取楊趙素雲所有由甲○○使用車號JC-7
    293號白色裕隆日產廠牌MARCH車款自用小客車（下稱系爭車
    輛），得手後供自己代步之用，並於不詳時間，將該車棄置
    在花蓮縣吉安慈惠三街118號附近。嗣經警於同年11月20日
    凌晨0時15分許尋獲，並採集車內之指紋送鑑後，發現在車
    內後視鏡所採獲之指紋與檔存乙○○之指紋相符，而查悉上
    情。因認被告乙○○涉犯刑法第320條第1項之竊盜罪嫌。
二、按犯罪事實應依證據認定之，無證據不得認定其犯罪事實。
    檢察官就被告犯罪事實，應負舉證責任，並指出證明之方法
    。不能證明被告犯罪者，應諭知無罪之判決。刑事訴訟法第
    154條第2項、第161條第1項及第301條第1項分別定有明文。
    職是，檢察官對於其所訴之被告犯罪事實，應負提出證據及
    說服之實質舉證責任，倘所提出之證據，不足為被告有罪之
    積極證明，或其闡明之證明方法，無從說服法官以形成被告
    有罪之心證，基於無罪推定之原則，自應為被告無罪判決之
    諭知。所謂認定犯罪事實之證據，係指足以認定被告確有犯
    罪行為之積極證據而言，倘未發現相當證據，或證據不足以
    證明，自不能以推測或擬制之方法，以為裁判基礎。再者，
    認定犯罪事實所憑之證據，包含直接證據與間接證據。無論
    直接或間接證據，其為訴訟上之證明，須於通常一般之人均
    不致有所懷疑，而得確信其為真實之程度者，始得據為有罪
    之認定，倘其證明未達到此程度，而有合理之懷疑存在時，
    事實審法院復已就其心證上理由予以闡述，敘明其無從為有
    罪之確信，因而為無罪之判決，自不得任意指為違法。最高
    法院40年臺上字第86號、76年臺上字第4986號分別著有判例
    。
三、公訴人認被告乙○○涉有上開竊盜罪嫌，無非係以：證人甲
    ○○於警詢時之證述、內政部警政署刑事警察局97年12月12
    日刑紋字第0970186286號指紋鑑定書、花蓮縣警察局98年5
    月13日花警鑑字第0980020430號函文、97年12月2日花警鑑
    字第0971201號刑事案件證物採驗紀錄表、刑事現場採證照
    片、臺灣士林看守所98年6月16日士所總字第0981500427號
    函文、失車記錄單、車輛尋獲電腦輸入單及贓物認領保管單
    等件，為其主要論據。被告乙○○經合法傳喚，雖無正當理
    由未到庭。惟被告於原審審理時坦承確有於上開時地搭乘上
    開被竊系爭車輛，然否認有竊盜犯行。並辯稱：系爭車輛為
    嚴來福所竊取，其現在嘉義監獄服刑中，嚴來福約40幾歲，
    伊於97年9月19日當日確實有至花蓮，是伊父過世守靈以後
    1個月之時間，當時是搭嚴來福駕駛之車輛，車上有伊、朋
    友吳明鴻等3人等語。職是，本院自應審究被告乙○○是否
    涉犯刑法第320條第1項之竊盜罪犯行。經查：
（一）楊趙素雲所有系爭車輛於97年9月19日上午7時55分許，在
      宜蘭縣羅東鎮○○○路某處，遭人以不詳方式竊取之事實
      ，固據證人甲○○於警訊中指述明確，並有贓物認領保管
      單附於偵查卷內可稽。惟證人甲○○並未親眼目擊，並確
      定係被告乙○○偷竊系爭車輛，其證詞僅能證明系爭車輛
      曾遭竊之事實。至於贓物認領保管單、失車記錄單及車輛
      尋獲電腦輸入單等件，僅能證明系爭車輛確曾遭竊，實不
      足作為不利於被告乙○○之認定。
（二）上開失竊系爭車輛內採集之指紋經送鑑定後，發現在車內
      後視鏡所採獲之指紋與檔存被告乙○○之指紋相符之情。
      固有內政部警政署刑事警察局97年12月12日刑紋字第0970
      1862 86號指紋鑑定書、花蓮縣警察局98年5月13日花警鑑
      字第09800 20430號函文、97年12月2日花警鑑字第097120
      1號刑事案件證物採驗紀錄表及刑事現場採證照片等件可
      資佐證。惟證人嚴來福於原審審理時證稱：伊於97年9月
      19日上午7時55分許，因要至花蓮看朋友，故在宜蘭縣羅
      東鎮○○○路某處，以自備之鑰匙，竊取系爭車輛，車內
      並載有被告乙○○及綽號「阿順」之友人，被告乙○○至
      花蓮即下車，嗣伊將系爭車輛丟棄在花蓮縣吉安鄉之路旁
      等語（原審98年10月23日審理筆錄第3至6頁）。是自證人
      嚴來福之證言可知，本件被告乙○○是否確有竊取系爭車
      輛，要非無疑。況被告乙○○亦坦承曾搭乘系爭車輛，故
      於系爭車輛內發現被告乙○○指紋，符合常情。準此，即
      以在系爭車輛內發現被告乙○○指紋，即據為不利於其之
      認定。
（三）被告乙○○於偵查中辯稱：伊係乘坐其女友陳柳枝所駕駛
      車輛，陳柳枝手機後三碼是383，有存在伊手機裡，手機
      通訊錄上僅有顯示「陳」，手機被士林看守所查扣云云。
      固與其上開辯稱不符，且被告乙○○之行動電話通訊錄內
      並無名字為「陳」、末3碼為383之聯絡電話，有臺灣士林
      看守所98年6月16日士所總字第0981500427號函附卷足憑
      。足見被告乙○○上開偵查中所供，要屬空言，不足採信
      。惟事實審法院對於證據之取捨，依法雖有自由判斷之權
      ，然積極證據不足證明犯罪事實時，被告之抗辯或反證縱
      屬虛偽，仍不能以此作為積極證據應予採信之理由，最高
      法院30 年上字第482號著有判例。查本件並無積極證據足
      資證明被告乙○○有上開公訴人所述之竊盜犯行，有如前
      述。縱使被告乙○○偵查所供要屬虛偽，亦不得僅此即據
      為被告乙○○有罪之認定。
四、綜上所述，公訴人所舉之證據與指出之證明方法，未足使本
    院形成被告乙○○有罪之確信，故被告乙○○是否涉有加工
    偽農藥犯行，猶有合理之懷疑。此外，復查無其他積極證據
    足資證明被告乙○○確有上開犯行。揆諸前揭說明，自屬不
    能證明被告乙○○犯罪。
五、原審同此認定，因予諭知被告無罪之判決，經核尚無違誤。
    公訴人不服提起上訴，指謫原審認定事實與適用法律均有違
    誤，被告乙○○竊盜犯行。其上訴意旨略以：按應於審判期
    日調查之證據而未予調查者，其判決當然為違背法令，刑事
    訴訟法第379條第10款定有明文。證人嚴來福固於原審證稱:
    其確有於97年9月19日前後，在宜蘭縣羅東鎮○○○路某處
    ，以自備鑰匙竊取系爭車輛，伊有駕駛系爭車輛搭載被告與
    「阿順」等語。惟系爭車輛為警尋獲後，除在該車車內後照
    鏡外，另於該車後箱蓋上、車內駕駛座上方之化妝鏡上各採
    得指紋1枚。故檢察官聲請比對證人嚴來福之指紋與該車內
    其他採得之指紋是否相符，以證明證人嚴來福所言是否屬實
    ，原審竟未予調查，即予辯論終結，亦未於判決書內述明未
    予調查之原因，有應於審判期日調查之證據而未予調查之違
    法云云。
六、因被告乙○○於原審審理中，否認有公訴人起訴與上訴所稱
    之犯行。職是，本院自應審究公訴人之上訴有無理由，以認
    定被告是否涉有上開罪嫌。本院茲探究如後：
（一）檢察官於於審審理時請求採集證人嚴來福指紋，以釐清其
      是否頂替犯罪，經原審諭知證人嚴來福另案還監前，先行
      採集證人嚴來福指紋，有筆錄在卷為憑（原審卷第57頁背
      面）。嗣將證人嚴來福指紋送請內政部警政署刑事警察局
      （下稱刑事警察局）鑑定是否與系爭車輛內採集之3枚指
      紋相符，經鑑定結果：案內計有可資比對指紋3枚（編號
      01 至03），其中編號02指紋，業經鑑定與該局存檔乙○
      ○指紋卡之右拇指指紋相符，編號01、03指紋，因所附庭
      印嚴來福指紋卡之指紋欠清晰，雖調閱刑事警察局存檔嚴
      來福指紋卡，並予以比對結果，與其指紋不相符等語。有
      刑事警察局98年10月30日刑紋字第09 80149948號鑑定書
      附卷可參（原審卷第73頁）。職是，足認原審業已就檢察
      官聲請事項予以調查，公訴人指稱原審未予調查，尚不足
      採。
（二）證人嚴來福指紋經送請內政部警政署刑事警察局鑑定結果
      ，雖與系爭車輛內採集之3枚指紋不相符，有如前述。然
      本件在系爭車輛內之後視鏡、駕駛座上方化妝鏡及後車箱
      蓋上採集到3枚指紋，有刑事案件政務採驗紀錄表附卷為
      憑（偵查卷第26頁）。其中車內後視鏡採集之指紋鑑定與
      被告乙○○相符，其他2枚與證人嚴來福指紋不相符，因
      其他2枚係自駕駛座上方化妝鏡及後車箱蓋處採集，而證
      人嚴來福係證稱：伊駕駛車輛搭載被告乙○○及「阿順」
      之友人等語。是證人嚴來福為負責開車之人，其是否會碰
      觸到後車廂及駕駛座上方化妝鏡，即非無疑。況其餘2 枚
      指紋雖非證人嚴來福所留，然亦無法作為被告乙○○論罪
      之依據。公訴人上訴意旨，仍執陳詞，指摘原判決不當，
      為無理由，應予駁回。
七、被告乙○○經合法傳喚，無正當理由未到庭，爰不待其陳述
    ，逕行判決。
據上論斷，應依刑事訴訟法第368條、第371條，判決如主文。
本案經檢察官吳茂松到庭執行職務。
中    華    民    國    99    年    6     月    2    日
                  刑事第五庭審判長法  官  高明哲
                                  法  官  劉秉鑫
                                  法  官  林洲富
以上正本證明與原本無異。
不得上訴。
                                  書記官  楊秋鈴
中    華    民    國    99    年    6     月    2     日

司法院資訊處製作；財團法人民間司法改革基金會備份。
